【裁判字號】    98,交聲,1684
【裁判日期】    980608
【裁判案由】    聲明異議
【裁判全文】
臺灣臺中地方法院刑交通事件裁定      98年度交聲字第1684號
原處分機關  交通部公路總局臺中區監理所臺中市監理站
異  議  人
即受處分人  乙○○
上列受處分人因違反道路交通管理處罰條例案件，對於交通部公
路總局臺中區監理所臺中市監理站於民國98年5月1日所為之裁決
（裁監稽違字第裁61-GE0000000號），聲明異議，本院裁定如下
:
    主    文
異議駁回。
    理    由
一、原處分機關略以：異議人即受處分人 (下稱受處分人)乙○
    ○騎乘車牌號碼六ＧＭ─五一五號重機車，於民國九十八年
    三月三十一日十五時許在臺中市○○路、太原六街口行經有
    燈光號誌管制之交岔路口時，有「闖紅燈（直行）」之違規
    ，經臺中市警察局第二分局立人派出所員警依違反道路交通
    管理處罰條例第五十三條第一項當場舉發，違規單通知聯由
    警方交付。受處分人於應到案日期前提出申訴，經舉發機關
    臺中市警察局第二分局於九十八年四月二十八日以中分二警
    交字第○九八○○一二六七九號函覆違規屬實，本所遂以裁
    監稽違字第裁六一─ＧＥ0000000號裁決書裁處罰鍰
    新臺幣一千八百元，並記違規點數三點等語。
二、異議意旨則以：未看到員警攔檢，有友人可以作證；未闖紅
    燈卻莫名遭員警攔停，說其目睹但卻無當場攔下，且無實證
    證明我的違規事件，難道就憑其目睹嗎？且目光都沒有離開
    過違規者嗎云云。
三、按汽車駕駛人，行經有燈光號誌管制之交岔路口闖紅燈者，
    處新臺幣一千八百元以上五千四百元以下罰鍰；汽車駕駛人
    有第五十三條之情形者，除依原條款處罰鍰外，並記違規點
    數三點；本條例之「汽車」，包括機器腳踏車。道路交通管
    理處罰條例第五十三條第一項、第六十三條第一項第三款、
    第三條第八款分別定有明文。
四、經查：
  (一)受處分人騎乘車牌號碼六ＧＭ─五一五號重機車，於九十八
    年三月三十一日十五時許在臺中市○○路與太原六街口（沿
    漢口路往台中港路方向）行經有燈光號誌管制之交岔路口闖
    紅燈違規，經警當場舉發等情，有臺中市警察局中市警交字
    第ＧＥ0000000號舉發違反道路交管理事件通知單通
    知聯影本、原處分機關九十八年五月一日裁監稽違字第裁六
    一－ＧＥ0000000號裁決書影本及原舉發機關臺中市
    警察局第二分局九十八年四月二十八日中分二警交字第○九
    八○○一二六七九號函影本各一份附卷可稽。
  (二)受處分人雖以前情置辯，然受處分人於上揭時、地騎乘上開
    機車闖紅燈行駛之違規事實，業據證人即開單告發之臺中市
    警察局第二分局立人派出所執勤員警甲○○於本院訊問時結
    證稱：當天其執行十二至十六時查緝套裝  機車勤務，其與
    另一名員警張姓彰一起執勤；剛要進入漢口路三段一二七號
    機車行執行套裝機車勤務，停好機車，看到一輛機車駕駛戴
    全罩式安全帽闖紅燈，其是從機車側面往右看看到的。闖紅
    燈地點與其站的地點距離約三十公尺左右；當時車流量不會
    很大，同向機車都停下來，就只有受處分人機車闖過去，當
    時其穿著制服及反光背心，示意受處分人停車，是在受處分
    人前方攔停，但受處分人沒有停下，其騎乘機車由後追趕，
    過了漢口路三段四十一或四十三號前將受處分人攔下，並表
    示你闖紅燈我叫你停下為何不停，所以將機車插在受處分人
    前方他才停下，停車地點大約是四十三號，問他為何不停車
    ，其表示要開單，受處分人說開單也不簽，開單後受處分人
    也不簽名，其表示沒關係，不服可以去申訴；其確實有看到
    受處分人闖紅燈，且有攔受處分人，是因為攔沒有停車，才
    騎機車追趕；現場車輛沒有很多，其他直行車輛都停下，只
    有受處分人往前騎乘，該地點是Ｔ字型；且漢口路三段與太
    原六街口當時燈號並非變換中，如果是黃燈其不會攔，受處
    分人通過時是紅燈，其很確定等語。佐以舉發當時並非光線
    昏暗或視線不明的夜晚，而是在下午三時許光線尚佳之時、
    違規地點為Ｔ字路口、員警尾隨攔查之行進路線並無彎道可
    能遮蔽視野，且受處分人佩戴全罩式安全帽後座並附載乘客
    較易辨識等情觀之，本件舉發違規當時，並無易致員警產生
    誤認之客觀因素存在。衡諸證人甲○○乃為原處分機關所認
    定受處分人有上開違規行為之證人，其於本院以言詞供述本
    件待證事實即受處分人有上揭違規事實，且於卷存證據資料
    內並無任何積極證據足以證明證人上揭供述係屬虛偽，亦無
    有足以令人顯信供述為不可採之證據存在，證人與受處分人
    應無嫌隙，自無設詞誣陷受處分人之必要。
  (三)按交通違規之舉發可分為「當場舉發」及「逕行舉發」，由
    於逕行舉發之受處分人並無當場向舉發員警辯駁、陳述意見
    之機會，故現行法制就逕行舉發之條件多所設限，此觀道路
    交通管理處罰條例第七條之二自明。至於當場舉發之交通違
    規事件，鑑於交通違規事實往往驟然而現、稍縱即逝，若硬
    性要求攔查之舉發員警不分違規情節一律必須預留證據，以
    便事後提出供法院審查，除有現實技術可行性之困難外，將
    大幅提高交通管理之行政成本，並嚴重削弱道路交通管理之
    行政效能，尚非立法者制定道路交通管理法規之本意，此觀
    諸道路交通管理處罰條例並未規定車輛闖紅燈之違規型態需
    以錄影或拍照存證方得予以舉發亦明。本件證人即舉發員警
    當時係執行套裝機車勤務，受處分人違規之路口沒有監視錄
    影設備等情亦有證人甲○○證述及臺中市警察局九十八年五
    月十三日中市警保民字第○九八○○三五八一二號附卷可參
    ，顯見證人本非於特定地點架設器材進行違規事件取締任務
    ，則關於闖紅燈之違規型態，若苛求舉發員警於發現交通違
    規事件之際需立即拍照蒐證或需有路口監視系統錄影存證，
    則於取締交通違規事件時勢必發生窒礙。本件事證明確，受
    處分人有騎乘前揭機車闖紅燈之違規行為，堪予認定。
五、綜上所述，本件受處分人確有於上開時間、地點，騎乘上開
    重機車行經有燈光號誌管制之交岔路口闖紅燈之違規行為無
    誤，原處分機關以受處分人有違反道路交通管理處罰條例第
    五十三條第一項、第六十三條第一項第三款規定加以裁處，
    並無違誤，是其異議為無理由，應予駁回。
據上論斷，應依道路交通管理處罰條例第八十七條第二項、道路
交通案件處理辦法第十九條，裁定如主文。
中    華    民    國    98    年    6     月    8     日
                    交通法庭    法  官  陳  葳
上正本證明與原本無異。
如不服本裁定，應於送達後五日內，向本院提出抗告狀。
                                書記官  張雅如
中    華    民    國    98    年    6     月    8     日


司法院資訊處製作；財團法人民間司法改革基金會備份。
